【裁判字號】    95,簡,568
【裁判日期】    951113
【裁判案由】    地價稅
【裁判全文】
臺北高等行政法院判決
                                     95年度簡字第00568號
原      告  甲○○
訴訟代理人  丙○○
被      告  臺北市稅捐稽徵處
代  表  人  乙○○（處長）
上列當事人間因地價稅事件，原告不服臺北市政府中華民國95年
6月23日府訴字第09577942700號訴願決定，提起行政訴訟。本院
判決如下：
    主  文
原告之訴駁回。
訴訟費用由原告負擔。
    事實及理由
一、原告主張：
    被告所屬大安分處發函予原告90年至94年之地價稅單，原告
    均按時繳交。又香港商萬迪高有限公司於92年8月28日依法
    辦理並經核准停業，並無漏繳地價稅，且若須追補應截至該
    公司停業當日云云。
    聲明：訴願決定、復查決定及原處分均撤銷。
          訴訟費用由被告負擔。
二、被告辯稱：
    (一)卷查原告所有臺北市○○區○○段2小段180地號持分土地
      （地上房屋門牌為臺北市○○區○○路4段99號12樓及101
      號12樓），原經被告所屬大安分處核定按自用住宅用地稅
      率課徵地價稅。嗣經該分處查得原告或其配偶、直系親屬
      未曾設籍於系爭持分土地之地上房屋臺北市○○路○段99
      號12樓，另同路段101號12樓自86年起供香港商萬迪高有
      限公司臺灣分公司作營業使用，不符土地稅法第9條適用
      自用住宅用地特別稅率之規定，此有系爭土地地上房屋之
      戶政連線戶籍資料及營業稅歷史檔查詢等影本附卷可查，
      且經原告於起訴狀自承在案。是被告所屬大安分處核定系
      爭持分土地自90年起改按一般用地稅率課徵地價稅，並依
      稅捐稽徵法第21條第1項第2款及第2項規定補徵90年至94
      年按自用住宅用地稅率與一般用地稅率之差額地價稅，自
      屬有據。
    (二)原告主張香港商萬迪高有限公司臺灣分公司於92年8月28
      日核准停業，並向財政部臺北市國稅局大安分局辦理營利
      事業停業登記，若須追補應截至該公司停業當日乙節。經
      查，所謂自用住宅用地，係指土地所有權人或其配偶、直
      系親屬於該地辦竣戶籍登記，且無出租或供營業用之住宅
      用地，此為土地稅法第9條所明定。本件原告所有系爭持
      分土地之地上房屋臺北市○○路○段101號12樓自86年起供
      香港商萬迪高有限公司臺灣分公司作營業使用，自86年起
      即不能按自用住宅用地稅率課徵地價稅。又依財政部93
      年6月14日臺財稅第0930452593號函釋略以，說明：二、
      依土地稅法第41條規定「依第17條及第18條規定，得適用
      特別稅率之用地，土地所有權人應於每年（期）地價稅開
      徵40日前提出申請，逾期申請者，自申請之次年期開始適
      用。前已核定而用途未變更者，以後免再申請。適用特別
      稅率之原因、事實消滅時，應即向主管稽徵機關申報。」
      原適用自用住宅用地稅率課徵地價稅之土地，地上建物經
      變更供營業或出租使用，其用途顯已變更，自無按自用住
      宅用地稅率課徵地價稅之適用，其後註銷營業或出租終止
      ，再供自用住宅使用者，仍應依上開規定重新提出申請等
      語規定，原適用自用住宅用地稅率課徵地價稅之土地，地
      上建物經變更供營業或出租使用，其用途顯已變更，自無
      按自用住宅用地稅率課徵地價稅之適用，其後註銷營業或
      出租終止，再供自用住宅使用者，仍應依規定重新提出申
      請。準此，原告提供他人作營業使用系爭土地上之房屋，
      自有依上述規定向主管機關申報之協力義務，又系爭土地
      上房屋縱於92年8月28日起未作營業使用，亦因原告未重
      新提出自用住宅用地稅率之申請而難以適用該優惠稅率，
      故原告前開主張，顯係誤解法令，委難採憑。復查，依稅
      捐稽徵法第21條第1項第2款及第2項規定，地價稅之核課
      期間為5年，在該核課期間內，經發現有應繳納之地價稅
      者，仍應依法補徵。從而，被告所為核定，核與前揭規定
      並無不合，而訴願決定遞予維持，亦無違誤，敬請依法駁
      回原告之訴等語。
    聲明：駁回原告之訴。
          訴訟費用由原告負擔。
三、本件原告所有臺北市○○區○○段2小段180地號持分土地（
    地上房屋門牌為本市○○區○○路4段99號12樓及101號12樓
    ），原經被告所屬大安分處核定按自用住宅用地稅率課徵地
    價稅在案。嗣經該分處查得原告或其配偶、直系親屬未曾設
    籍於系爭持分土地之地上房屋臺北市○○路○段99號12樓，
    另同路段101號12樓自86年起供香港商萬迪高有限公司臺灣
    分公司作營業使用，不符土地稅法第9條適用自用住宅用地
    稅率之規定，乃以95年2月20日北市稽大安甲字第
    09590057400號函核定系爭持分土地自90年起改按一般用地
    稅率課徵地價稅，並補徵90年至94年按自用住宅用地稅率與
    一般用地稅率之差額地價稅，計136,253 元。原告不服，申
    請復查，未獲變更，提起訴願，亦遭駁回等情，為兩造所不
    爭，且有上開各該函文、原處分、復查決定書及訴願決定書
    等件影本附原處分及訴願機關卷可稽。
四、按稅捐之核課期間，依左列規定：二、依法…應由稅捐稽徵
    機關依稅籍底冊或查得資料核定課徵之稅捐，其核課期間為
    5 年。在前項核課期間內，經另發現應徵之稅捐者，仍應依
    法補徵或並予處罰，在核課期間內未經發現者，以後不得再
    補稅處罰；前條第1 項核課期間之起算，依左列規定：四、
    由稅捐稽徵機關按稅籍底冊或查得資料核定徵收之稅捐，自
    該稅捐所屬徵期屆滿之翌日起算，稅捐稽徵法第21 條 第1
    項第2 款、第2 項、第22條第4 款各定有明文。次按本法所
    稱自用住宅用地，指土地所有權人或其配偶、直系親屬於該
    地辦竣戶籍登記，且無出租或供營業用之住宅用地；地價稅
    基本稅率為千分之十；合於左列規定之自用住宅用地，其地
    價稅按千分之二計徵：一、都市土地面積未超過3 公畝部分
    。二、非都市土地面積未超過7 公畝部分；依第17條及第18
    條規定，得適用特別稅率之用地，土地所有權人應於每年（
    期）地價稅開徵40日前提出申請，逾期申請者，自申請之次
    年期開始適用。前已核定而用途未變更者，以後免再申請。
    適用特別稅率之原因、事實消滅時，應即向主管稽徵機關申
    報，土地稅法第9 條、第16條第1 項前段、第17條第1 項及
    第41條亦各定有明文。再者，財政部80年5 月25日臺財稅第
    801247350 號函釋略以，主旨：依土地稅法第17條及第18條
    規定，得適用特別稅率之用地，於適用特別稅率之原因、事
    實消滅時，應如何恢復一般稅率課徵地價稅1 案，請依說明
    二會商結論辦理。說明：二、本案經邀集有關機關會商獲致
    結論如下：「(一)依土地稅法第17 條 及第18條規定，得適用
    特別稅率之用地，於適用特別稅率之原因、事實消滅時，應
    自其原因、事實消滅之次期起恢復按一般用地稅率課徵地價
    稅等語；財政部93年6 月14日臺財稅字第0930452593號函釋
    略以，主旨：說明：二、依土地稅法第41條規定「依第17條
    及第18條規定，得適用特別稅率之用地，土地所有權人應於
    每年（期）地價稅開徵40日前提出申請，逾期申請者，自申
    請之次年期開始適用。前已核定而用途未變更者，以後免再
    申請。適用特別稅率之原因、事實消滅時，應即向主管稽徵
    機關申報。」原適用自用住宅用地稅率課徵地價稅之土地，
    地上建物經變更供營業或出租使用，其用途顯已變更，自無
    按自用住宅用地稅率課徵地價稅之適用，其後註銷營業或出
    租終止，再供自用住宅使用者，仍應依上開規定重新提出申
    請等語。該等函釋核與相關法規，並無不合。
五、原告主張香港商萬迪高有限公司於92年8月28日依法辦理並
    經核准停業，並無漏繳地價稅，且若須追補應截至該公司停
    業當日云云，惟其主張為被告所否認。被告則稱原適用自用
    住宅用地稅率課徵地價稅之土地，地上建物經變更供營業或
    出租使用，其用途顯已變更，自無按自用住宅用地稅率課徵
    地價稅之適用，其後註銷營業或出租終止，再供自用住宅使
    用者，仍應依規定重新提出申請。原告提供他人作營業使用
    系爭土地上之房屋，自有依上述規定向主管機關申報之協力
    義務，又系爭土地上房屋縱於92年8 月28日起未作營業使用
    ，亦因未經原告重新提出自用住宅用地稅率之申請而不能適
    用該優惠稅率等語，資為爭議。
六、經查，原告所有臺北市○○區○○段2小段180地號持分土地
    （地上房屋門牌為臺北市○○區○○路4段99號12樓及101號
    12樓），原經被告所屬大安分處核定按自用住宅用地稅率課
    徵地價稅等情，為兩造所不爭，已如前述。嗣經該分處查得
    原告或其配偶、直系親屬未曾設籍於系爭持分土地之地上房
    屋臺北市○○路○ 段99號12 樓 ，另同路段101 號12樓自86
    年起供香港商萬迪高有限公司臺灣分公司作營業使用等情，
    有系爭持分土地地上房屋之戶政連線戶籍資料及營業稅歷史
    檔查詢等件影本附原處分卷可稽，該等期間系爭持分土地自
    不符合土地稅法第9條適用自用住宅用地特別稅率之規定。
    是以被告所屬大安分處核定系爭持分土地自90年起改按一般
    用地稅率課徵地價稅，並依稅捐稽徵法第21條第1 項第2 款
    及第2 項規定補徵90年至94年按自用住宅用地稅率與一般用
    地稅率差額之地價稅，自屬有據。
七、又原告雖主張主張香港商萬迪高有限公司臺灣分公司於92年
    8 月28 日 核准停業，並向財政部臺北市國稅局大安分局辦
    理營利事業停業登記，若須追補應截至該公司停業當日云云
    。惟依前揭規定及說明，原告所有系爭持分土地之地上房屋
    臺北市○○路○ 段101 號12樓自86年起供香港商萬迪高有限
    公司臺灣分公司作營業使用，自86年起即不能按自用住宅用
    地稅率課徵地價稅；且原適用自用住宅用地稅率課徵地價稅
    之土地，地上建物經變更供營業或出租使用，其用途顯已變
    更，自無按自用住宅用地稅率課徵地價稅之適用，其後註銷
    營業或出租終止，再供自用住宅使用者，仍應依規定重新提
    出申請，故原告提供他人作營業使用系爭土地上之房屋，自
    有向主管機關申報之協力義務；又系爭土地上房屋縱於92年
    8 月28日起未作營業使用，亦因未經原告重新提出申請而難
    以適用自用住宅用地之稅率；準此，被告所屬大安分處在核
    課地價稅之5年期間內，發現本件有應繳納之地價稅而予補
    徵，於法並無不合。故原告前開主張，核係對於法令之誤解
    ，並非可採。
八、從而，被告所屬大安分處核定系爭持分土地自90年起改按一
    般用地稅率課徵地價稅，並補徵90年至94年按自用住宅用地
    稅率與一般用地稅率差額之地價稅，於法並無違誤。復查及
    訴願決定遞予維持，亦無不合。原告徒執前詞，訴請撤銷，
    為無理由，應予駁回。
據上論結，本件原告之訴為無理由，依行政訴訟法第236 條、第
233條第1 項、第98條第3 項前段，判決如主文。
中    華    民    國    95    年    11    月   13     日
                           第五庭  法  官  蕭忠仁
上為正本係照原本作成。
本件以訴訟事件所涉及之法律見解具有原則性者為限，始得於本
判決送達後20日內向本院提出上訴狀並表明上訴理由，如已於本
判決宣示後送達前提起上訴者，應於判決送達後20日內補具上訴
理由（均按他造人數附繕本），且經最高行政法院許可後方得上
訴。
中    華    民    國    95    年    11    月   13     日
                                   書記官  蕭純純


司法院資訊處製作；財團法人民間司法改革基金會備份。
